【裁判字號】    90,簡,8
【裁判日期】    900502
【裁判案由】    第三人異議之訴
【裁判全文】
臺灣臺中地方法院民事簡易判決  九十年度簡字第八號
    原      告  乙○○
                            送.
    被      告  保證責任台中市第十一信用合作社
                            設.
    訴訟代理人  甲  ○      住.
右當事人間第三人異議之訴事件，本院判決如左：
    主      文
原告之訴駁回。
訴訟費用由原告負擔。
    事實及理由
一、原告之聲明：本院八十九年度民執辰字第一二○一七號強制執行事件，就原告所
    有坐落台中縣沙鹿鎮○○段第七四○之六一地號之未辦理建築物所有權第一次登
    記之地上建物全部所為之強制執行程序應予撤銷。
二、事實摘要：
（一）原告主張坐落台中縣沙鹿鎮○○段七四○之六一地號之未辦理建築物所有權第
      一次登記之地上建物，係其於民國（下同）八十四年四月二十日向該基地所有
      人蔡  雙承租土地後，自行整地搭建，是該建物應屬原告所有。詎料被告於八
      十九年六月五日聲請就系爭土地聲請強制執行（本院八十九年度民執辰字第一
      二○一七號），而經本院民事執行處於八十九年七月十一日指封系爭土地，並
      依被告聲請就前述原告所有之建物併付拍賣。爰依強制執行法第十五條之規定
      ，提起本件訴訟，請求判決如聲明所示。
（二）被告則以未經保存登記之房屋，原則上以房屋稅籍之納稅義務人為所有權人，
      若無設籍課稅，一般以水電收據之名義人為所有權人，本件原告所提出證據，
      尚難認定原告為系爭建物之所有權人。且本院強制執行拍賣公告中，均將原告
      冠以承租人名義，九十年四月三日第二次拍賣公告中，亦已排除原告之租賃權
      。是依各項證據顯示原告僅為承租人，其提起第三人異議之訴，顯無理由。
三、法院之判斷：
（一）按關於財產權之訴訟，其標的之金額或價額在新台幣（下同）五十萬元以下者
      ，適用本章所定之簡易程序，民事訴訟法第四百二十七條第一項定有明文。本
      件原告於起訴狀主張就本院八十九年度民執辰字第一二○一七號執行事件之查
      封標的物即未經保存登記之「建物」一棟，有足以排除強制執行之權利，對債
      權人即被告提起異議之訴，而該標的物之價額為三十三萬八千零九十五元，為
      兩造所不爭執，揆諸首揭法條，本件應屬簡易訴訟事件，是原誤用之通常訴訟
      程序，由本院於言詞辯論期日依職權改用簡易訴訟程序，合先敘明。
（二）本件原告主張其於八十四年四月二十日向蔡  雙承租坐落台中縣沙鹿鎮○○段
      七四○之六一地號土地部分（四十坪），整地後自行搭建「建物」一棟做為「
      三久汽車商行」營業使用等情，業據原告提出土地租賃契約書影本一件、照片
      四張、及收據三十一張為證，核與證人蔡  雙證述情節大致相符。惟原告欲以
      上開證據證明其為自行搭建「建物」之所有權人，惟查：
（三）按建築物通說係指具有覆蓋牆垣，足以蔽風雨，供出入而可達經濟上使用目的
      之建物。而所謂「可達經濟上使用之目的」，係指該建築物，得獨立交易及使
      用之客體而言。倘建築材料（動產）之組合，尚未成為另一獨立形態之不動產
      ，然繼續且固定的附合於土地之上，而成為土地之重要成分者，依民法第八百
      十一條之規定，應由不動產之所有人取得該動產之所有權。經查，本件原告主
      張之所謂「建物」，依原告所提出之照片所示，僅為七根鋼柱為支撐，其上披
      覆鐵皮浪板之鐵棚，雖係供作「三久汽車商行」之營業場所（內有以夾板隔間
      之辦公室及廁所各一），惟其並無牆垣隔離，自難以遮風避雨。且依原告所提
      出之收據觀之，原告搭建上開鐵棚合計花費三十三萬八千零九十五元，然其中
      二萬九千七百元係整地及清運垃圾費用、廣告看板費五萬二千七百元，「預拌
      混凝土費用」三萬元、雜項支出為一萬六千元、工資部分九萬三千五百元、木
      作事務所及廁所建材費合計四萬五千六百九十五元，其鐵棚部分之實際費用僅
      八萬零五百元（樑、柱、烤漆板、烤漆型鋼）。另被告聲請就系爭土地強制執
      行（本院八十九年度執字第一二○一七號），本院執行處依被告之聲請就系爭
      土地上之「建物」併付拍賣，並委請台中縣清水地政事務所予以施測，其中本
      件原告主張之部分即以「雨棚」稱之，其餘鐵皮倉庫部分，原告亦不否認係由
      證人蔡  雙搭建，益徵該「雨棚」除卻非原告所有之鐵皮倉庫部分，客觀上顯
      無獨立之交易價值。
（四）綜合前述，本件原告主張之「建物」，充其量僅係原告主觀上基於特定使用目
      的，雇工清運雜物、整地後，繼續性附著於訴外人葉文田所有系爭土地上之建
      材組合而已，客觀上尚難認為係獨立之不動產，依民法第八百十一條之規定，
      該「雨棚」部分應屬土地所有人即訴外人葉文田所有。從而原告主張其就該「
      雨棚」有足以排除強制執行之所有權，請求將本院八十九年度民執辰字第一二
      ○一七號強制執行事件，就該雨棚所為之強制執行程序予以撤銷，即無理由，
      應予駁回。
（五）本件原告之訴為無理由，依民事訴訟法第七十八條，判決如主文。
中      華      民      國    九十      年      五      月      二      日
                                    臺灣臺中地方法院民事第五庭
~B法      官  王邁揚
右為正本係照原本作成
如不服本判決，應於判決送達後二十日內，向本院提出上訴狀。
中      華      民      國    九十      年      五      月              日
~B書記官


司法院資訊處製作；財團法人民間司法改革基金會備份。
